【裁判字號】    98,易,549
【裁判日期】    990728
【裁判案由】    詐欺
【裁判全文】
臺灣宜蘭地方法院刑事判決               98年度易字第549號
公  訴  人  臺灣宜蘭地方法院檢察署檢察官
被      告  甲○○
上列被告因犯詐欺案件，經檢察官提起公訴（98年度偵緝字第74
1號），本院判決如下：
    主  文
甲○○幫助犯詐欺取財罪，處有期徒刑參月，如易科罰金，以新
臺幣壹仟元折算壹日。
    犯 罪 事 實
一、甲○○預見將自己之行動電話SIM卡提供他人使用，因該行
    動電話所有人名義與實際使用者不同，使用者即可藉此躲避
    員警追查，作為詐欺取財之犯罪工具，且現今一般電信公司
    行動電話之申請甚為簡易方便，如係基於正當用途而有使用
    行動電話之必要，通常需用人得以自己名義申請辦理即可，
    本無借用他人行動電話掩飾通話對象之必要，惟甲○○在不
    違背其本意之下，竟基於幫助他人詐欺取財之不確定故意，
    於民國96年11月24日，在遠傳電信股份有限公司宜蘭神農特
    約中心，申辦門號為0000000000號行動電話，並隨即將上開
    門號SIM卡交付予真實姓名不詳之人。嗣因某詐欺集團成員
    取得上開行動電話SIM卡後，並於97年1月間，在報紙分類廣
    告欄虛偽刊登貸款廣告，並提供上開行動電話門號作為聯絡
    之用，致乙○○信以為真，於97年1月4日共匯款新臺幣52,8
    80元予該詐欺集團成員指定之帳戶；且致丙○○於97年1月1
    7日陷於錯誤，將自己之帳戶存摺、提款卡及密碼郵寄予該
    詐欺集團之成員。嗣經警循線查獲。
二、案經臺北縣政府警察局土城分局、臺北市政府警察局中山分
    局報請臺灣臺北地方法院檢察署呈請臺灣高等法院檢察署令
    轉臺灣宜蘭地方法院檢察署檢察官偵查起訴。
    理  由
壹、證據能力部分：
    按被告以外之人於審判外之言詞或書面陳述，除法律有規定
    者外，不得作為證據，刑事訴訟法第159條第1項定有明文。
    查本件證人丙○○、陳讚、乙○○、陳文華於警詢之供述，
    雖屬被告以外之人於審判外之陳述，惟被告於本院調查證據
    時，已知有同法第159條第1項不得為證據之情形，而未於言
    詞辯論終結前聲明異議，依同法第159條之5第2項之規定，
    視為有同條第1項之同意，本院審酌上開證人之言詞陳述作
    成時之情況，認為適當，爰依同法第159條之5第1項之規定
    認有證據能力，合先敘明。
貳、實體部分：
一、訊據被告矢口否認有將上開行動電話號碼0000000000號之SI
    M卡交予他人而幫助他人遂行詐欺取財犯行，辯稱：上開行
    動電話並非伊所申辦云云。經查：
（一）上開事實，業據證人丙○○、陳讚、乙○○、陳文華於警
      詢時證述明確，復有通聯調閱查詢單、財團法人金融聯合
      徵信中心資料、交易明細表、匯款回條、分類廣告、行動
      電話申請書、證件資料影本、宜蘭縣羅東鎮戶政事故所羅
      鎮戶字第0980000932號函在卷可稽，自堪信為真實。
（二）被告雖辯稱上開SIM卡並非其所申辦，因其於96年向地下
      錢莊借錢，舊的身份證押在地下錢莊處云云，然查被告申
      領換發身份證之時間，分別為96年1月20日、96年8月10日
      ，此有宜蘭縣羅東鎮戶政事務所98年4月23日羅鎮戶字第0
      980000932號函及所附申請書在卷可稽，而依行動電話申
      請書上所附之身分證資料，卻係於96年8月10日所補發，
      核與本院當庭勘驗被告現在攜帶之身分證相同，故縱被告
      上開辯稱其舊的身份證押在地下錢莊處等情為真實，然用
      以申辦行動電話之身份證卻係被告現在持用於96年8月10
      日始補發之身分證，顯見上開行動電話尚非地下錢莊使用
      被告押於該處之舊的身份證而申辦，且依行動電話申請書
      所示，除被告現在持用之身分證影本外，尚有健保卡影本
      ，則他人如何以持用雙證件之方式冒用被告之名義前往申
      辦行動電話，即有可疑，況依行動電話申請書上所載之聯
      絡地址，亦為被告現居住址，則如有他人冒用被告名義申
      辦行動電話，將該帳單地址記載為被告現居處所，豈非使
      被告得知有該冒用申辦之事實？從而，顯見上開行動電話
      SIM卡確係被告所申辦領用，被告上開辯解，實屬無據。
（三）再查行動電話SIM卡為個人聯絡使用之工具，對於申請行
      動電話使用並未設有任何特殊限制，一般民眾皆能自由申
      請，並得同時在不同電信公司申請行動電話使用，殊無使
      用他人行動電話之必要，被告為成年人對於上開事項自無
      不知之理，則其對交付自己申辦之行動電話SIM卡予他人
      後，即可預見或將幫助詐騙之人得以使用其申辦之行動電
      話作為實施詐欺等財產犯罪之不法犯行，被告竟仍交付其
      申辦之行動電話SIM卡予真實姓名年籍不詳之成年人，使
      該名真實姓名年籍不詳之成年人遂行詐欺取財之犯行，自
      非違背其本意，其主觀上具有幫助他人詐欺犯罪之未必故
      意存在。綜上所述，本件事證已臻明確，被告犯行堪以認
      定，應予依法論科。
二、按被告交付以其自身名義申辦之行動電話SIM卡予年籍姓名
    不詳之成年人使用，顯見其對被害人遭詐騙之犯罪事實，已
    得預見其發生，且其發生並不違背其本意，其基於幫助之意
    思而參與真實姓名年籍不詳之成年人，基於意圖為自己不法
    所有之犯意而對被害人施以詐術，致使被害人陷於錯誤而支
    付款項，故核被告所為，應係犯刑法第30條第1項、第339條
    第1項之幫助詐欺取財罪。又被告之行為僅止於幫助，依刑
    法第30條第2項之規定，按正犯之刑減輕之。被告交付行動
    電話SIM卡予真實姓名年籍不詳之詐騙集團成員之一幫助行
    為，幫助詐欺集團成員利用該帳戶詐騙被害人乙○○、丙○
    ○多人，係以一行為觸犯數罪名，為想像競合犯，應從一重
    處斷。爰審酌被告提供SIM卡供年籍姓名不詳之成年人使用
    ，影響社會正常交易安全，使犯罪追查趨於複雜，間接助長
    詐騙犯罪，及其素行、犯罪動機、目的、手段、智識程度及
    造成被害人財產法益社會整體金融體系之侵害程度等一切情
    狀，量處如主文所示之刑，並諭知易科罰金之折算標準。
據上論斷，應依刑事訴訟法第299條第1項前段，刑法第30條、第
339條第1項、第55條、第41條第1項前段，刑法施行法第1條之1
第1項、第2項前段，判決如主文。
本案經檢察官張立言到庭執行職務
中    華    民    國    99    年    7     月    28    日
                  刑事第三庭  審判長法  官  黃永勝
                                    法  官  陳映佐
                                    法  官  鄭貽馨
以上正本證明與原本無異。
如不服本判決應於收受送達後十日內向本院提出上訴書狀，並應
敘述具體理由；其未敘述上述理由者，應於上訴期間屆滿後二十
日內向本院補提理由書(均須按他造當事人之人數附繕本)「切勿
逕送上級法院」。
                                    書記官  高雪琴
中    華    民    國    99    年    7     月    28    日
附錄本案論罪科刑法條全文：
中華民國刑法第339條第1項
意圖為自己或第三人不法之所有，以詐術使人將本人或第三人之
物交付者，處5年以下有期徒刑、拘役或科或併科1千元以下罰金
。

司法院資訊處製作；財團法人民間司法改革基金會備份。
